臺灣高等法院高雄分院刑事判決　　　　　　　　　　九十三年度上訴字第五八號
　　上　訴　人
　　即　被　告　戊○○
　　指定辯護人　樓嘉君
　　上　訴　人
　　即　被　告　丙○○
　　指定辯護人　顏萬文
　　輔佐人即
　　丙○○之父　乙○○
右上訴人等因強盜等案件，不服台灣高雄地方法院九十二年度訴字第二八一九號中華
民國九十三年五月三十一日第一審判決（起訴案號：台灣高雄地方法院檢察署九十二
年度偵字第二○六二六號），提起上訴，本院判決如左：
    主  文
上訴駁回。
    事  實
一、戊○○曾於民國九十二年間，因犯槍砲彈藥刀械管制條例罪，經臺灣高雄地方法
    院判處有期徒刑一年二月，緩刑三年確定，現仍於緩刑期間。丙○○曾於八十七
    年間，因犯槍砲彈藥刀械管制條例罪，經臺灣高雄地方法院判處有期徒刑一年二
    月確定，於九十一年十二月二十九日執行完畢，仍不知悔改。為下列犯罪行為。
  (一)戊○○於九十二年十月十日上午三時許，在高雄市○○區○○路六十六號前，竊
    取蘇甲隆所有之ＭＪＪ─四三０號機車一輛得手後，即駕駛該機車往高雄市左營
    區○○○路方向逃逸（已判決確定）；途中在高雄市左營區○○○路時，遇見其
    友丙○○亦騎機車逡巡，丙○○乃向戊○○提議搶、劫作案，戊○○即另行起意
    ，而與丙○○共同基於意圖為自己不法所有之犯意聯絡，二人乃各騎機車先至左
    營派出所後面丙○○朋友家，從丙○○的機車上取得而共同攜帶丙○○所有客觀
    上足以危害人之生命身體，依社會通常觀念可供兇器使用之小武士刀（非屬槍砲
    彈藥刀械管制條例管制之刀械）及水果刀各一支，且頭戴其等所有之安全帽各一
    頂，以防他人察見其等之容貌而敗露行跡，再由戊○○駕駛該贓車（ＭＪＪ─四
    三０號機車）附載丙○○駛往高雄縣梓官鄉方向遊蕩，並尋找下手目標。迨至九
    十二年十月十日上午四時十分許，戊○○、丙○○駕駛上開機車行經高雄縣梓官
    鄉蚵仔寮中正橋下時，見丁○○獨自一人駕駛機車，認有機可趁，乃趨近上前攔
    下丁○○之機車後，戊○○即拔下丁○○之機車鑰匙，丙○○則持小武士刀架在
    丁○○脖子上，喝令丁○○將身上財物交出，致使丁○○不能抗拒。丁○○告知
    其身上僅有現金新台幣（下同）七十元，戊○○、丙○○二人嫌錢太少，乃騎車
    離去，詎經過二、三個紅綠燈路口後，渠等二人心有不甘，竟又折返喝令丁○○
    交出身上財物，丁○○無力抗拒，只好將身上僅有之現金七十元交予戊○○、丙○○，並哀求戊○○、丙○○返還其機車鑰匙，惟渠等置之不理並騎車揚長而去
    。
  (二)嗣於九十二年十月十日上午五時十分許，戊○○駕駛機車搭載丙○○攜帶依社會
    通常觀念可供兇器使用之小武士刀（非屬槍砲彈藥刀械管制條例管制之刀械）及
    水果刀各一支，且頭戴其等所有之安全帽各一頂，以防他人察見其等之容貌而敗
    露行跡，行經高雄縣橋頭鄉○○路與甲樹路口時，見有某姓名籍址不詳操大陸口
    音之成年婦女騎腳踏車持有手提袋一個〔內裝帽子一頂（女用便帽）、手套一副
    （即袖套一副）〕，復均另行起意，並共同基於意圖為自己不法所有之犯意聯絡
    ，由坐於後座之丙○○下手搶奪該婦女之手提袋一個得逞後正欲逃逸時，該婦女
    即高喊搶奪。適高雄縣警察局岡山分局橋頭分駐所執行治安防搶勤務之警員王國
    輝、王英祥經過，即驅車前往圍捕，於追緝至高雄縣橋頭鄉○○路二五二號前時
    ，將戊○○、丙○○所駕駛機車攔下，戊○○、丙○○乃棄車逃逸，惟戊○○仍
    經警逮捕，並在機車踏板上扣得小武士刀及水果刀各一支、及所搶得之手提袋一
    個〔內裝帽子一頂（女用便帽）、手套一副（即袖套一副）〕、被告戊○○所有
    犯上述二罪時所戴之安全帽一頂，惟丙○○則趁隙逃逸。俟王國輝、王英祥返回
    案發現場，該名遭搶之婦女已行蹤不甲。
二、案經高雄縣警察局岡山分局報告臺灣高雄地方法院檢察署檢察官偵查起訴。
    理  由
一、訊據上訴人即被告戊○○供承有與被告丙○○強盜被害人丁○○財物之犯行，惟
    否認強盜之犯意，辯稱：強盜丁○○部分（即事實「(一)」部分），原本是我騎機
    車，丙○○選定目標說要搶，我說不要，丙○○就從後座抓住機車把手，至丁○○機車旁邊，丙○○就下車去搶劫，我只拔去丁○○機車之鑰匙，原來沒有得手
    就離開，但丙○○從後座握住手把折回來而得財；另否認搶奪婦女（即事實「(二)
    」部分）云云。至被告丙○○則否認強盜與搶奪犯行，辯稱：我沒有和戊○○一
    起去作案，當天我在朋友林琴妮家中云云。
二、經查：
  (一)被告戊○○部分：
    １、就強盜被害人丁○○部分，被告戊○○於本院調查審理時迭稱竊取機車得手
        後，欲騎機車返家，途中在高雄市左營區○○○路時，遇到丙○○亦騎機車
        逡巡，應丙○○之邀而搶劫，二人先到左營派出所後面丙○○朋友家，從丙○○的機車上取得短武士刀和水果刀，由被告戊○○駕駛先前於九十二年十
        月十日上午三時許，在高雄市○○區○○路六十六號前所竊得之蘇甲隆所有
        ＭＪＪ─四三０號機車，搭載丙○○及攜帶刀械，大約於凌晨四時十分在高
        雄縣梓官鄉蚵仔寮中正橋下遇到騎機車的丁○○，丙○○下車搶劫。被告戊○○雖辯稱係由被告丙○○自後座握住把手騎車至被害人丁○○旁行搶（劫
        ）云云，然(1)被告二人於見面之初被告丙○○即提議作案搶劫，被告戊○○
        亦已表同意，若非被告戊○○與被告丙○○有犯意之聯絡與行為分擔，二人
        協調而配合行動，則被告戊○○如何以前所竊之贓車搭載被告丙○○另攜帶
        小武士刀及水果刀各一把以行劫。(2)行動之際係由被告戊○○駕駛機車，被
        告丙○○持刀械乘之於後座，戊○○如非駕駛趨近被害人，丙○○如何對被
        害人下手行劫，被告丙○○豈能既攜帶刀械二把又能自後座越過前座之被告
        戊○○，而能順利操控機車。(3)被告戊○○行竊蘇甲隆所有之ＭＪＪ─四三
        ０號機車一輛得手後，本欲返家，途經高雄市左營區○○○路，不期而遇被
        告丙○○，丙○○乃邀戊○○搶、劫作案，旋即同赴高雄市左營派出所後面
        丙○○朋友家，從丙○○的機車上取得而共同攜帶丙○○所有客觀上足以危
        害人之生命身體，依社會通常觀念可供兇器使用之小武士刀（非屬槍砲彈藥
        刀械管制條例管制之刀械）及水果刀各一支，且頭戴其等所有之安全帽各一
        頂以遂行作案，即二人顯有犯意之聯絡及行為分擔。(4)被告戊○○、丙○○
        駕駛上開機車行經高雄縣梓官鄉蚵仔寮中正橋下時，尋獲丁○○獨自一人駕
        駛機車，認有機可趁，乃由被告戊○○駕機車趨近攔下丁○○之機車後，戊○○即拔下丁○○之機車鑰匙，丙○○則持小武士刀架在丁○○脖子上，喝
        令丁○○將身上財物交出，致使丁○○不能抗拒，初嫌丁○○身上僅有現金
        七十元太少，戊○○、丙○○二人乃騎車離去，惟經過二、三個紅綠燈路口
        後，心有不甘，即又折返喝令丁○○交出身上財物，致被害人丁○○無力抗
        拒，不得已聽命而將身上僅有之現金七十元交予戊○○、丙○○，戊○○、
        丙○○則置丁○○返還機車鑰匙之哀求於不理，逕行騎車揚長而去。此駕駛
        機車劫財作案及逃逸之行為均由戊○○、丙○○通力合作以達成，其情節環
        環相扣，斷非如被告戊○○所辯係被告丙○○既持兇器，自機車後座操控機
        車把手而行之。(5)警方就本案僅當場捕獲被告戊○○，被告丙○○則趁隙逃
        逸，被告戊○○於獲案之初，竭力推諉淡化自己之責任，謂其僅在機車上把
        風，並曾叫丙○○不要搶云云（見警卷第八頁），為無可採。(6)扣案之刀器
        二支，其中一支係水果刀，經本院勘驗甲確，另一支經高雄縣警察局鑑定刀
        刃長三十二公分，刀柄長十公分，刀刃開鋒銳利，依內政部公告管制刀械十
        二款圖例及圖例說甲，非屬槍砲彈藥刀械管制條例公告查禁之刀械，有該局
        九十二年十一月三日高縣警保民字第０九二００八七四六三號函可按（見偵
        查卷第三十八頁）但客觀上均足以危害人之生命身體，依社會通常觀念可供
        兇器使用之物。(7)被告戊○○、丙○○共同強盜之事實，並經證人丁○○指
        述綦詳，雖於警訊時誤指認被告戊○○為持刀架住其脖子之人，乃因當時未
        緝獲丙○○，致有誤認，此外復有扣案小武士刀及水果刀各一把及照片四張
        在卷足資佐證（見警卷第十七至二十頁），並有其所有，犯案時所配戴（以
        防他人察見容貌而敗露行跡）之安全帽一頂扣案為證，其共同強盜之犯行，
        洵堪認定。
    ２、被告戊○○搶奪部分，(1)業據證人即高雄縣警察局岡山分局橋頭分駐所員警
        王國輝於原審到庭證稱：「當時我是與王英祥執行勤務，時間是在四點到六
        點，在巡邏到甲樹路與甲圍路口時，遇到一位婦人，那時是在早上五點五分
        左右時，那位婦人高叫搶奪，我看到前方有兩名男士共騎一輛機車，後來有
        看到他們後座的人有行搶。」、「我親眼目睹到後座的人，動手行搶該婦人
        。」、「那婦人是騎腳踏車，前方菜籃放有壹個手提袋，而機車後座的人，
        由後方動手搶菜籃手提袋，駕駛機車加速逃逸，後來我們鳴笛示警，由後追
        趕，後來在追趕途中，攔截三次，對方都不停車受檢，後到隆豐路二百多號
        時，只好警車衝撞機車，造成他們人車倒地後，分別逃竄，就順利當場逮捕
        到戊○○，丙○○即趁機逃逸，當場在機車腳踏板上搜到小武士刀壹把，婦
        人之手提包。」、「（問：看到兩個人捉到時，在追趕過程中，戊○○是騎
        機車或坐後面？）答是騎機車。」等語，而被告戊○○為警逮捕時，除扣案
        刀械外，其所騎機車踏板上復經警查獲有黑色女用手提袋一只，此並有搜索
        扣押筆錄、扣押物品目錄表各一紙在卷可稽（見警卷第三、四頁），由搜索
        扣押筆錄所載該手提袋及其內之物品，均係被告戊○○為警逮捕時當場所查
        扣之物，足認被告戊○○確有搶奪該婦人之事實無訛。(2)本件係現行犯，為
        警追緝查獲，於緝獲現場，自被告戊○○所騎用之贓車上所查獲之證物手提
        袋一個，內裝帽子一頂（女用便帽）、手套一副（即袖套一副），俱屬女用
        之物，有該照片可證（見警卷第二十三頁），並扣押在案（見本院卷第五十
        一頁），經本院勘驗甲確，此乃被告戊○○搶奪婦女甫得之物，被告戊○○
        辯以非其所有不知其何來，自無可取。(3)被告戊○○於警訊時已直承犯本件
        搶奪騎腳踏車之婦女（見警卷第八頁），審判中否認犯本件搶奪之罪，係卸
        責之詞。(4)本件雖未查知被害人婦女，乃係警方人員全力追緝歹徒，不及詢
        問被害人婦女，該被害人婦女又因所失無幾，自行離去，又未出面報案，不
        能因此而為有利於被告之認定。(5)警方就本案僅當場捕獲被告戊○○，被告
        丙○○則趁隙逃逸，被告戊○○於獲案之初，竭力撇清推諉自己之責任，警
        訊時甚至連其所使用之ＭＪＪ─四三０號贓車，亦稱不知係贓車，係丙○○
        騎來的云云，自無可取。
  (二)被告丙○○部分：
    １、按被告或共犯之自白，不得作為有罪判決之唯一證據，仍應調查其他必要之
        證據，以察其是否與事實相符。刑事訴訟法第一百五十六條第二項固定有甲
        文。然該條文係就「被告或共犯之自白」之證據力，所為之法定限制，至於
        證人之證言，則不受此條文之限制。就被告丙○○而言，被告戊○○之供述
        固屬「共犯之自白」，惟被告戊○○於九十三年五月十七日原審審理程序中
        ，經法院告知其有刑事訴訟法第一百八十一條之拒絕證言權後，被告戊○○
        同意作證，並經法院諭知具結之義務及偽證之處罰後，命其具結作證。而刑
        事訴訟法第一百八十六條第一項關於「不得令其具結」之規定，復僅限於「
        未滿十六歲」及「因精神障礙，不瞭解具結之意義及效果」者，故縱具有同
        法第一百八十一條之拒絕證言權者，經法院告知其得拒絕證言後，仍同意作
        證而依法具結者，如於案情有重要關係之事項為虛偽陳述者，即應負刑法之
        偽證罪責。故經此「證人轉換程序」後，證人即被告戊○○所為之證述，已
        獲一定程度之擔保，而與一般證人經具結之證言無異，其陳述之性質當非刑
        事訴訟法第一百五十六條第二項所定之「共犯之自白」，即再不受該條文有
        關自白證甲力法定限制之規範。
    ２、被告丙○○持刀與被告戊○○共同強盜被害人丁○○之事實，業經證人即被
        告戊○○於原審審理中具結後甲確證述係其騎車搭載被告丙○○，而由被告
        丙○○持刀強盜被害人丁○○之財物，而於經警追捕時棄車逃逸等情無訛，
        且與其於警、偵訊中之陳述相符。而證人即被告戊○○經證人轉換程序後，
        其就被告丙○○部分所為之證述，與一般證人無異，不受刑事訴訟法第一百
        五十六條第二項之限制，已如前述。則證人戊○○之證詞是否可採，尚須視
        其有無故意設詞誣陷被告丙○○之動機或可能而定。就此，被告丙○○雖辯
        稱：「（問：有無經常與戊○○在一起？）沒有。他只有十月初去我家找過
        我一次。我有欠他哥哥鄭博仁一萬二千元。他來向我討債，我沒有給他。」
        等語（見偵查卷第十二頁）。然訊據證人戊○○則堅決否認有向被告丙○○
        催討債務之事實，供稱：「（問：他有無欠你或你哥哥錢？）他沒欠我錢，
        他與我哥哥是何關係我不知道。」而被告丙○○就其所稱與證人戊○○之兄
        鄭博仁間之債務金額，於原審法院審理時則供稱：「（問：是否認識被告戊○○？）認識。」、「（問：如何認識？多久？）因為他哥哥的關係，因我
        與他哥哥認識的時候就認識被告戊○○，所以我與他（戊○○）在國中就認
        識。」、「（問：與被告鄭有無糾紛？）有金錢糾紛。」、「（問：可否具
        體表示？）我欠他哥哥兩萬多元。」（見原審卷第一六九頁）若被告丙○○
        與證人戊○○之兄真有金錢糾紛，惟以其等既已相識多年，而積欠債務之金
        額亦不過一、二萬元之譜，且被告丙○○亦未提及證人戊○○於催討過程中
        與其有何摩擦、糾紛，則證人戊○○當不至於為區區一、二萬元，而故意設
        詞誣陷被告丙○○之理。何況，被告丙○○就其積欠債務之金額一節，於偵
        查中供稱係一萬二千元，然於原審法院審理時則供陳係二萬餘元，其前後供
        述之金額相差甚鉅，以被告丙○○前後所供金額均不過在一、二萬元之譜，
        衡情縱有記憶模糊之情形，亦當不至於有如此幅度之差距，是被告丙○○所
        供，顯係卸責之詞，殊不足採。本院審理時，被告丙○○之指定辯護人顏萬
        文律師詰問戊○○各情，戊○○仍同前供述確與被告丙○○共同犯如上所述
        之強盜及搶奪不移。
    ３、被告丙○○雖辯稱：於九十二年十月十二日凌晨三時許，其在證人即其女友
        林琴妮住處過夜云云，並聲請傳喚證人即林琴妮，而證人林琴妮於原審到庭
        證稱：「（辯護人問：目前從事何職？）我在日月光上班，約有一年。」、
        「（辯護人問：平日上班時間為何？）晚上十一點上班，早上七點十五分下
        班。」、「（辯護人問：記得九十二年十月十日凌晨三點時你人在何處？）
        我在上班。」、「（辯護人問：之前丙○○與你相處之情形如何？）十月七
        日或八日時那天被告丙○○過中午才過去找我，那時他告訴我他與家人吵架
        ，那時他在吸毒，過去我那裡，我有買藥讓他戒治，他那天過去找我住我那
        裡，就沒有出去。」、「（辯護人問：他在你那裡住多久？）十三日早上當
        天我下班回來，他跟我說他要回去與他父母說。」（見原審卷第一九三至一
        九六頁）然查：(1)就被告丙○○何時至證人林琴妮住處居住一節，被告丙○○先於偵查中供稱：「（問：你何時去女朋友家的？）九十二年十二月（應
        係十月之筆誤）九日中午去女朋友家的。」（見偵查卷第三十三頁）惟於原
        審法院審理時，則供稱：「（問：十月十日整天均在家？）我八日就住到她
        家，一直到十三日。」（見原審卷第一六八頁），其前後供述不一，已有可
疑。而證人林琴妮與被告丙○○既係男女朋友關係，而被告丙○○更常至證
        人林琴妮住處與其同住一室，則二人關係非比尋常，則證人林琴妮之證詞，
        無非臨訟串飾，旨在迴護被告丙○○，其證詞自難採信。(2)被告丙○○既與
        證人林琴妮同住一室，而證人林琴妮住處亦須使用鑰匙始得進入，以證人林
        琴妮既須每日上班而無法隨時為被告丙○○開門供其出入，且被告丙○○居
        住其該處亦非短短一、二日，則衡以常情，被告丙○○或證人林琴妮豈會不
        複製、打造該處大門鑰匙供被告丙○○使用？是證人林琴妮、余秀美供稱被
        告丙○○無該屋鑰匙，實與常情有違。(3)證人余秀美到庭證稱：「（辯護人
        問：於九十二年十月十日時你人在何處？）我在家。」、「（辯護人問：九
        十二年十月十日時是否有遇到丙○○？）有，我下班回來會到他房間。」、
        「（辯護人問：於九十二年十月十日本案發生時間你知道丙○○人在何處？
        ）應該在樓上。」（見原審卷第一九六至二０一頁），衡以證人余秀美到庭
        作證之時間，既已距案發時間達半年之久，其又何以能清楚記憶於該案發時
        間被告丙○○係在該處樓上？除非其記憶能力超強，否則又何以能夠記住於
        該時間點被告所在位置為何。而辯護人復詢之：「當天睡覺前是否有去找丙○○說話？」證人余秀美則答以：「我不會去找他。那天有無去他房間我忘
        記。」足見證人余秀美並非記憶能力特強之人，則其於案發半年後在原審法
        院所為有關被告丙○○不在場之證詞，其可信度即有可疑。再經檢察官詢以
        ：「丙○○睡在何處？」，證人余秀美答稱；「樓上。」復證稱：「（檢察
        官問：不是同一層樓？）不是。」、「（檢察官問：如果他要外出是否會經
        過你房間？）會。」然經原審法院於九十三年五月十一日下午四時三十分許
        前往證人林琴妮位於高雄市○○區○○街三三七巷十二號之住處勘驗現場結
        果發現：「該屋三樓有二間房間，據屋主稱林琴妮房間位於前方靠陽台處，
        樓梯有一獨立通道通往陽台，陽台上有洗衣機，陽台上並裝置有鐵窗，據屋
        主稱鐵窗是活動式。而三樓二間房間係分別位於樓梯口兩側。」，製有勘驗
        筆錄在卷可證（見原審卷第二四０頁）並有照片六幀附本院卷可按（見本院
        卷第六六至七十頁）。是該處三樓二間房間既係分別位於樓梯口兩側，則被
    告丙○○出入該屋時，可直接由樓梯直抵一樓，又何須經過證人余秀美之房
        間？足見證人余秀美之證詞，亦難採信。被告丙○○辯稱其居住於其女友家
        中，其女友不在家，其無從外出云云，自非可取。(4)縱認證人林琴妮所陳其
        於九十二年十月九日晚間上班前及同年月十日下班後，均有遇見被告丙○○
        一節屬實，然衡以證人林琴妮住處之二、三樓陽台雖均設有鐵窗，惟均係活
        動式，並非無法出入（見原審卷第二四０頁），且亦不能證甲被告丙○○確
        無該處大門鑰匙，故證人林琴妮之證詞亦不能證甲被告丙○○於九十二年十
        月十日凌晨三時許，確在證人林琴妮住處而未外出，是其證詞亦不足為有利
        於被告丙○○之證據。(5)被告丙○○於原審法院審理時經公訴人訊以「平日
        在林琴妮家睡哪一間？」時，被告丙○○竟答稱「四樓」，惟因此時旁聽席
        有人說話，說四樓是廳等語，被告丙○○始改口為「三樓」（見原審卷第二
        ０二頁），足見被告丙○○就證人林琴妮房間係位於幾樓一節，不甚甲瞭。
        惟被告丙○○既辯稱其於該處連續居住達六日以上，則又何以對如此簡單之
        事實，無法清楚記憶，對其於案發時間點之行蹤，卻記憶清晰？是被告丙○○之辯詞，顯難採信。
    ４、被告丙○○之指定辯護人顏萬文律師，請求將被告丙○○、戊○○送測謊鑑
        定，然按測謊鑑定，係依一般人若下意識刻意隱瞞事實真相時，會產生微妙
        之心理變化，例如：憂慮、緊張、恐懼、不安等現象，而因身體內部之心理
        變化，身體外部之生理狀況亦隨之變化，例如：呼吸急促、血液循環加速、
        心跳加快、聲音降低、大量流汗等異常現象，惟表現在外之生理變化，往往
        不易由肉眼觀察，乃由測謊員對受測者提問與待證事實相關之問題，藉由科
        學儀器（測謊機）紀錄受測者對各個質問所產生細微之生理變化，加以分析
        受測者是否下意識刻意隱瞞事實真相，並判定其供述是否真實；測謊機本身
        並不能直接對受測者之供述產生正確與否之訊號，而係測謊員依其專業之學
        識及經驗，就測謊紀錄，予以客觀之分析解讀，至於測謊鑑定究竟有無證據
        能力，刑事訴訟法並無甲文規定，惟實務上，送鑑單位依刑事訴訟法第二百
        零八條第一項規定，囑託法務部調查局或內政部警政署刑事警察局為測謊檢
        查，受囑託機關就檢查結果，以該機關名義函覆原囑託之送鑑單位，該測謊
        檢查結果之書面報告，即係受囑託機關之鑑定報告，該機關之鑑定報告，形
        式上若符合測謊基本程式要件，包括：(1)經受測人同意配合，並已告知得拒
        絕受測，以減輕受測者不必要之壓力。(2)測謊員須經良好之專業訓練與相當
        之經驗。(3)測謊儀器品質良好且運作正常。(4)受測人身心及意識狀態正常。
        (5)測謊環境良好，無不當之外力干擾等要件；即賦予證據能力，非謂機關之
        鑑定報告書當然有證據能力；具上述形式之證據能力者，始予以實質之價值
        判斷，必符合待證事實需求者，始有證甲力（最高法院九十二年台上字第三
        八二二號判決要旨參證）。是故測謊鑑定結果，僅足供法院心證之參考，此
        項鑑定，並不足以符合待證事實之需求，且本院已得心證，自無送測謊鑑定
        之必要。
    綜上，被告丙○○所辯及證人林琴妮、余秀美所為之被告丙○○不在場之證詞，
    均不足採信。而證人戊○○既無任何誣陷被告丙○○之動機，則其所為被告丙○○確有參與強盜犯行之證詞，亦甚為甲確，實無不可採之理，被告丙○○共同強
    盜之犯行，足堪認定。而被告丙○○既有與被告戊○○共同強盜之事實，且於經
    證人即員警王國輝追捕時，復與被告戊○○同乘一車逃逸，亦足證下手搶奪上開
    不詳婦人者，即係被告丙○○無疑。是本件事證已甲，被告丙○○搶奪及強盜之
    犯行，亦均足堪認定。
三、按刑法第三百二十一條第一項第三款所謂之兇器，其種類並無限制，凡客觀上足
    對人之生命、身體、安全構成威脅，具有危險性之兇器均屬之（最高法院七十九
    年台上字五二五三號判例參照）本件被告戊○○、丙○○二人攜帶小武士刀及水
    果刀強盜及搶奪，其等二人所持之小武士刀及水果刀之刀鋒銳利，顯然在客觀上
    均足對人之身體、生命、安全構成威脅，自屬兇器之一種。核被告戊○○、丙○○所為，均係犯刑法第三百三十條第一項、第三百二十一條第一項第三款之攜帶
    兇器強盜罪及刑法第三百二十六條第一項、第三百二十一條第一項第三款之攜帶
    兇器搶奪罪。公訴意旨認被告二人所犯係刑法第三百二十八條第一項之強盜罪、
    第三百二十五條第一項之搶奪罪，容有誤會。惟法院所認定之犯罪事實與檢察官
    起訴書所載之基本事實，係屬同一，爰依刑事訴訟法第三百條之規定，就起訴之
    事實，變更檢察官所引應適用之法條。被告戊○○、丙○○二人間就其等所犯攜
    帶兇器搶奪罪與攜帶兇器強盜罪，均有犯意之聯絡及行為之分擔，為共同正犯，
    應依刑法第二十八條之規定論處。被告二人於強盜被害人丁○○財物時，起初於
    被害人丁○○交付身上僅有之七十元現金時，被告二人因嫌錢太少而離去，旋又
    反悔而騎車折返再度強盜被害人丁○○身上財物現金七十元，其先後二次強取財
    物之，時間、地點均甚為密接，且係侵害被害人丁○○之同一法益，應係以接續
    行為而侵害同一法益，為接續犯，為實質上一罪。被告戊○○、丙○○所犯上開
    二罪間，均係行為不同，罪名互殊，犯意各別，應予分論併罰。被告丙○○曾於
    八十七年間，因犯槍砲彈藥刀械管制條例罪，經臺灣高雄地方法院判處有期徒刑
    一年二月確定，於九十一年十二月二十九日執行完畢，有臺灣高雄地方法院檢察
    署刑案資料查註紀錄表、臺灣高等法院被告全國前案紀錄表在卷足憑。其於五年
    以內再犯本件有期徒刑以上之二罪，為累犯，均應依刑法第四十七條之規定加重
    其刑。
四、原審就此部分，依刑法第二十八條、第三百三十條第一項、第三百二十六條第一
    項、第四十七條、第三十八條第一項第二款、第五十一條第五款，並審酌被告戊○○、丙○○二人年輕力壯，不思憑一己之力謀生，竟攜帶兇器強盜及搶奪被害
    人財物，嚴重危害他人人身安全及社會治安，造成他人之精神及財產上之損害甚
    鉅；而被告戊○○曾於九十二年間，因犯槍砲彈藥刀械管制條例罪，經臺灣高雄
    地方法院判處有期徒刑一年二月，緩刑三年確定，現仍於緩期間，竟於緩刑期間
    再犯本件之罪，顯對其前所犯之罪毫無悔意，且就搶奪部分仍矢口否認犯行，惟
    具結指證被告丙○○之犯行，犯後態度尚可；而被告丙○○則於偵審過程中均矢
    口否認犯行，足見全無悔意，其存僥倖之心以圖卸責，嚴重浪費司法資源，且持
    刀下手強盜被害人丁○○及下手搶奪上開不詳婦女，其惡性重大等一切情狀，分
    別量處戊○○加重搶奪罪，處有期徒刑一年三月，加重強盜罪，處有期徒刑七年
    二月。丙○○加重搶奪罪，處有期徒刑一年六月，加重強盜罪，處有期徒刑七年
    六月。戊○○部分，並與未上訴屬判決確定之竊盜所處有期徒刑四月，定應執行
    刑為有期徒刑八年六月，丙○○部分，定應執行刑為有期徒刑八年九月。至本件
    犯罪所用之小武士刀及水果刀各一把及安全帽一頂，均為被告所有，供犯罪所用
    之物，應予沒收之。並敘甲至被告二人犯罪所用之另一頂安全帽，雖係供犯罪所
    用之物，惟並非違禁物，且未扣案，不併予為沒收之諭知。此部分認事用法尚無
    不合，量刑亦稱妥適，被告戊○○上訴意旨否認搶奪犯罪，承認強盜犯罪，指摘
    原判決不當，求為輕判，被告丙○○否認全部犯非，空言指摘原判決不當，均無
    可取，為無理由，應予駁回。
五、被告戊○○另犯竊盜部分，已經原審判決確定，不另論列，附此甲。
據上論斷，應依刑事訴訟法第三百六十八條，判決如主文。
本案經檢察官邱榮藏到庭執行職務。
中        華        民        國    九十三    年    八    月    十    日
                        臺灣高等法院高雄分院刑事第二庭
                                  審判長法官  林正雄
                                        法官  黃壽燕
                                        法官  陳啟造
右正本證甲與原本無異。
如不服本判決應於收受本判決後十日內向本院提出上訴書狀，其未述上訴理由者，
並得於提起上訴後十日內向本院補提理由書狀（均須按他造當事人之人數附繕本)「
切勿逕送上級法院」。
                                      書記官  黃琳群
中        華        民        國    九十三    年    八    月    十一  日
本件論罪科刑法條：
中華民國刑法第三百二十六條
(加重搶奪罪)
犯前條第一項之罪，而有第三百二十一條第一項各款情形之一者，處一年
以上七年以下有期徒刑。
前項之未遂犯罰之。
中華民國刑法第三百三十一條
以犯第三百二十八條或第三百三十條之罪為常業者，處十年以上有期徒刑
。
